臺灣高等法院高雄分院刑事裁定　　　　　94年度聲再字第77號
聲請人即
受判決人　　甲○○
上列聲請人因妨害投票案件聲請再審，對於本院93年度選上易字
第2 號中華民國94年7 月26日確定判決（起訴案號：臺灣高雄地
方法院檢察署91年度選偵字第235 號），聲請再審，本院裁定如
下：
    主  文
再審之聲請駁回。
    理  由
一、聲請意旨略稱：原判決有下列事由，為此依刑事訴訟法第42
    1 條之規定，聲請再審云云。
（一）系爭「領款通知書」並非依張瑞德之簽帳單所作，而係該
      店員工誤以為張某請客，自行填寫送至台灣新聞報請款，
      該報會計翁德安在不知情之情況下簽收，原審疏未傳訊證
      人張瑞德、翁德安作證，尚有未洽。
（二）實際上，該筆餐費係由前金區里長分攤，請聯誼會副主席
      趙評前往付款，並非張瑞德請客，原審並未傳喚該店經手
      之王寶蓮作證，亦有未合。
（三）事實上聲請人於檢調中未曾自白，並曾多次表示該餐會係
      里長之聯誼會，並非由張某請客等語。檢方並無拍照或錄
      音為證，僅憑臆測即予起訴，而原判決亦照單全收，實有
      未合。
（四）共同被告趙評等人固經判刑確定，惟係在考量不影響里長
      任期之情況下以「認罪協商」方式所為，共同被告對於檢
      方起訴之內容均無查證及答辯之機會，以之作為本件論罪
      之依據，尚有未合。
（五）原判決僅引用審判庭外共同被告不利於聲請人之證詞，未
      經查證僅憑擬制而入聲請人於罪，例如白宗正在偵查中之
      證詞並無證據能力，惟原判決竟援為不利於聲請人之認定
      ，實有未宜。
二、按不得上訴於第三審法院之案件，除前條規定外，其經第二
    審確定之有罪判決，如就足生影響於判決之重要證據漏未審
    酌者，亦得為受判決人之利益，聲請再審，刑事訴訟法第42
    1 條定有明文。又所謂「重要證據，漏未審酌」，須該證據
    足以影響於原判決事實之認定，並以該證據已予提出，而被
    捨棄不予採用，並未敘明其捨棄之理由者為限，合先敘明。
三、經查：
（一）原判決已說明：「候選人張瑞德確有於餐會時向在場之被
      告及里長白宗正等人致意一節，亦經另案被告張瑞德於調
      查站調查時供述屬實，而上述餐會費用共計19,000元，宮
      圓餐廳依據宴客主人之簽帳單簽名，於該餐廳「領款通知
      單」上如樣記載應付款人「台灣新聞報張瑞德」後，連同
      簽帳單及統一發票，送至台灣新聞報社，由該社職員翁德
      安於91年11月11日簽收認帳之事實，亦據證人即宮圓餐廳
      經理侯明秀於調查處調查及檢察官偵查時均證述明確（見
      91年度選偵字第222 號第141 頁、第155 頁），復有領款
      通知單影本1 份在卷可憑。證人侯明秀於本院所證當天沒
      人付帳，因只認識張瑞德參與餐會，所以簽單上註明「台
      灣新聞報張瑞德」，事後不知何人付帳，但肯定不是張瑞
      德云云。徵諸刑事訴訟法第159 條之2 「被告以外之人於
      司法警察調查中所為之陳述，與審判中不符時，其先前之
      陳述具有較可信之特別情況，且為證明犯罪事實存否所必
      要者，得為證據。」，侯明秀前後陳述不符，茲「領款通
      知單」係消費簽帳之證明，餐廳員工豈有擅自冒與會之人
      姓名以簽帳之理，證人侯明秀係餐廳經理，且屬目擊證人
      ，先前對司法警察所描述目睹情形，因較無時間或動機去
      編造事實，客觀上亦較難認與被告有勾串，其陳述具有較
      可信性，事後因特殊關係，而與被告統一口徑，其陳述即
      偏離事實而較不可信。本院審酌其於司法警察詢問之證述
      ，距案發日較近，當時記憶自較深刻，可立即反應所知，
      不致因時隔日久而遺忘案情，應以侯明秀於調查中之證言
      為可採信。是堪認該次餐會係候選人張瑞德為請求被告及
      共同被告白宗正等人支持，並投票予其之目的所邀集舉辦
      無誤。該餐會既係候選人張瑞德為求被告等人支持所宴請
      ，復由被告主動邀請里長白宗正等人參加，而候選人張瑞
      德於席間亦有請求支持其選舉市議員之舉動，足認被告主
      觀上已明知該餐會，是候選人張瑞德為尋求里長白宗正等
      人支持所舉辦，被告明知此情，仍接受招待，其主觀上有
      投票權人而收受不正利益之犯意甚明。」等語（見原判決
      第4 至5 頁）。又證人張瑞德因另案通緝，業經原審傳喚
      無著；而此部分事證已臻明確，縱使傳喚證人翁德安到庭
      作證，客觀上亦不足以影響原判決此部分事實之認定。聲
      請人指稱：該餐費並非張瑞德所支付云云，尚非有據；聲
      請人認應另傳喚證人張瑞德、翁德安作證云云，尚無必要
      。
（二）原判決另認定：「共同被告陳蔡根針、黃崑光、蔡介欽、
      謝明倫、高坤山、謝明致、李文識及趙評等人，在另案原
      審法院91年度訴字第3521號案件（被告為張瑞德及張詰旻
      ），於92年4 月3 日審理時雖均證稱：我們有去宮圓餐廳
      吃飯，但不知道是何人邀請，是里長們說要一起去吃飯就
      過去，張瑞德並沒有說要我們支持他選市議員云云，共同
      被告張瓊華、陳三寶、趙評、蔡介欽於本院審理時所證稱
      ：我們去宮圓餐廳吃飯係里長之例行聚餐，餐費由里長平
      均分擔，張瑞德並沒公開說要我們支持他選市議員云云；
      惟查，如共同被告陳蔡根針等人上開證詞屬實，則渠等所
      參加之餐會僅係里長聯誼聚餐，與賄選無關，渠等為何於
      本案均遭檢察官起訴後，於原審審理中卻均一致承認確有
      投票受賄之犯行？且共同被告陳蔡根針等人於該案出庭作
      證時，渠等之賄選案件尚由檢察官偵查中（本案係於92年
      6 月20日提起公訴），則渠等為避免自身遭起訴，衡情自
      不會對牽涉自己犯行有關之事實，作不利自己之證詞，是
      共同被告陳蔡根針等人所為上開證詞，均僅係事後欲圖脫
      罪之詞，自不足為採。另案被告張瑞德於原審法院91年度
      訴字第3521號案件審理中，雖亦否認該餐會係其所邀請，
      而被告及共同被告白宗正等人亦均供稱：我們不知道該餐
      會是何人付錢等語，惟衡諸常情，一般人受邀至餐廳吃飯
      ，均應知道係何人邀請及參加者為何人，始決定是否赴宴
      ，被告身為區公所秘書，共同被告白宗正等人均為里長，
      且該餐會2 桌宴席之價格將近20,000元，並非小數目，而
      參與該餐會之被告、共同被告白宗正及張瑞德等人於餐會
      後，卻均供稱不知該餐會究竟由何人付帳，顯不合常理，
      而證人侯明秀已於調查站調查時證述：本餐廳領款通知單
      通常是依據簽帳單上公司行號或簽帳人姓名製作，因此該
      簽帳單應是簽署「張瑞德台灣新聞報」，本餐廳才會前往
      台灣新聞報請款，當天應是由張瑞德簽帳等語明確，且該
      餐會如確與張瑞德無關，為何張瑞德所有之台灣新聞報職
      員翁德安會願意簽收？且如發現有誤，為何事後不予否認
      請求宮圓餐廳更正？足認該餐會係由張瑞德所邀請並事後
      負責簽帳無誤。被告雖又辯稱：該餐會之費用係由里長們
      於92年7 月間付款云云，並由證人趙評提出宮圓餐廳出具
      之收據1 紙為證，惟查共同被告趙評等人於原審均已供承
      渠等均不知係何人付款等語，渠等卻又於案發後8 個月才
      支付款項，足認渠等係事後欲圖為自己有利之辯解所為之
      舉動，自不足採。」等語（見原判決第5 至6 頁）。聲請
      意旨以：該餐費實際上係由出席之里長所分攤云云，尚非
      有據。又此部分事證已臻明確，縱使傳喚證人王寶蓮到庭
      ，客觀上亦不足以影響原判決此部分事實之認定，聲請人
      認應另傳喚該證人到庭作證云云，核無必要。
（三）本件聲請人即被告甲○○曾接受張瑞德邀請，參與上開餐
      會各情，業據其於調查及偵查中供承不諱（見91年度選偵
      字第222 號第135 、139 頁），聲請意旨以；伊從未自白
      云云，所指核與卷證資料不符，尚難採信。
（四）原判決已說明：「共同被告趙評、白宗正、郭耀鴻、張新
      坤、林正福、鄭順龍、陳三寶、李林春蘭、高坤山、謝明
      致、李文識、薛伯陵、黃崑光、張瓊華、蔡介欽、陳蔡根
      針、謝明倫、林福枝等18人均有至宮圓餐廳接受候選人張
      瑞德之招待，享用餐飲之不正當利益，並答應投票予張瑞
      德之事實，已據共同被告白宗正等18人於原審審理中均承
      認犯行，並經原審判決有罪在案，此有原審92年度選訴字
      第11號刑事判決2 份在卷可憑。」等語（見原判決第2 頁
      ），上開證人即共同被告趙評等人，經檢察官起訴而原審
      傳喚到案後，係在有罪之前提下，考量自身權益而與檢察
      官為有罪協商，經法院許可，而以協商結果為判決基礎，
      客觀上已就起訴事實充分給予查證或答辯之機會，聲請意
      旨以：其等係在考量里長任期之情況下始為認罪協商，不
      得以之作為認定被告有罪之依據云云，亦非有據。
（五）原判決已說明：「被告另於上開時、地邀集里長白宗正等
      人，至宮圓餐廳接受候選人張瑞德之餐飲招待等情，業據
      證人即共同被告白宗正於檢察官偵查時供稱：當天是甲○
      ○約我去宮圓餐廳吃飯，共有2 桌，都是里長及候選人張
      瑞德，何人付帳我不知道，現場張瑞德有介紹政績、問好
      等語（見同上偵卷第12頁）；證人即共同被告李文識於檢
      察官偵查時供稱：我是應甲○○之邀請至宮圓餐廳吃飯，
      除我和甲○○外，還有前金區的里長出席，席間張瑞德並
      請我們支持他連任，何人付帳我不知道等語（見91年選偵
      字第81頁背面）；共同被告薛伯陵於偵查中供稱：是主任
      秘書甲○○打電話叫我去，我去時張瑞德有來等語（見91
      年度選偵字第222 號第81頁）；按被告以外之人於偵查中
      向檢察官所為陳述，除顯有不可信之情況者外，得為證據
      ，刑事訴訟法第159 條之1 第2 項定有明文，本件證人即
      共同被告白宗正、李文識、薛伯陵於檢察官偵查中所為之
      陳述，被告未曾提及檢察官在偵查時有不法取供之情形，
      及反對該項供述之證據能力，亦未釋明上開供述有顯不可
      信之情況，則本件上開證人於偵查中之證言自均具有證據
      能力。至證人李文識於本院審理時所證不是甲○○邀請我
      們去宮圓餐廳吃飯，而是里長之聚餐云云；前後陳述不符
      ，先前於偵查中所描述自身經歷，因較無時間或動機去編
      造事實，客觀上亦較難認與被告有勾串，其陳述具有較可
      信性，事後因特殊關係，而與被告統一口徑，其陳述即偏
      離事實而較不可信。本院審酌其於檢察官詢問之供述，距
      案發日較近，當時記憶自較深刻，可立即反應所知，不致
      因時隔日久而遺忘案情，應以其等於偵查中之證言為可採
      信。」等語（見原判決第2 至3 頁），聲請意旨以：原判
      決未說明證據能力之有無，即資為判決被告有罪之理由云
      云，似有誤會。
四、綜上所述，聲請人所舉再審之理由，核與上開法條意旨不符
    ，難認合法有據，其提起本件再審之聲請，即無理由，應予
    駁回。
五、依同法第434 條第1 項，裁定如主文。
中　　華　　民　　國　　94　　年　　12　　月　　30　　日
            刑事第五庭  審判長法  官  曾永宗
                              法  官  任森銓
                              法  官  陳明富
以上正本證明與原本無異。
不得抗告。
中　　華　　民　　國　　94　　年　　12　　月　　30　　日
                              書記官  魏文常
